【裁判字號】    98,訴,1882
【裁判日期】    980729
【裁判案由】    毒品危害防制條例
【裁判全文】
臺灣臺中地方法院刑事判決              98年度訴字第1882號
公  訴  人  臺灣臺中地方法院檢察署檢察官
被      告  甲○○
                      2號
選任辯護人  郭隆偉律師
上列被告因違反毒品危害防制條例案件，經檢察官提起公訴（98
年度偵字第9186號），本院判決如下：
    主    文
甲○○犯如附表(二)所示之罪，分別處如附表(二)所示之刑。應執行
有期徒刑伍年拾月，扣案如附表(三)編號之物沒收銷燬之；編號
、、、之物均沒收；犯罪所得新臺幣貳仟捌佰元沒收，
如全部或一部不能沒收時，以其財產抵償之。
    犯罪事實
一、甲○○明知愷他命（Ketamine，即俗稱K 他命）為毒品危害
    防制條例第2條第2項第3 款所規定之第三級毒品，亦為藥事
    法第22條第1項第1款所規定之禁藥，依法不得販賣、轉讓，
    竟意圖營利，基於販賣第三級毒品愷他命之犯意，在其位於
    台中市北區○○○○街26號6樓租屋處附近，使用門號0000-
    000000、0000-000000 行動電話為聯絡工作，以每公克新臺
    幣（下同）250 元之價格，向林正鴻及真實姓名、年籍不詳
    綽號「丟猴」（臺語）之成年男子販入第三級毒品愷他命，
    再以每公克400元之價格販出謀利。(一)於民國98年3月24日販
    入30公克愷他命後，隨即在上址販賣800 元愷他命予綽號「
    小胖」之人。(二)於98年3月25日販入100公克愷他命後，隨即
    在上址販賣1,000元愷他命予綽號「阿發」之人。(三)於98年3
    月30日販入50公克愷他命後，隨即在上址販賣1,000 元愷他
    命予綽號「典典」之人（詳如附表(一)編號～所載）。此
    外，復於98年3月24日至3月31日間，另販賣予綽號「阿雄」
    、「肉肉」、「小哥」等人（此部分之犯罪事實未據起訴）
    。
二、甲○○另基於轉讓禁藥第三級毒品愷他命之犯意，於98年 3
    月16日及同年3月20日左右（起訴書誤載為3月底某日），在
    臺中市北區○○○○街26號6 樓，以將第三級毒品愷他命捲
    成香菸（即俗稱K 菸）之方式，無償轉讓第三級毒品愷他命
    予王翔汝（王翔汝再提供予男友陳文貴施用）及王菁珊各 1
    次，以供渠等施用（詳如附表(一)編號～所載）。
三、嗣於98年4月1日上午7 時許，為警持本院核發之搜索票（98
    年度聲搜字第1483號），在臺中市北區○○○○街26號6 樓
    ，當場查獲，並扣得如附表(三)所示之物。
四、案經臺中市警察局刑警大隊報告臺灣臺中地方法院檢察署檢
    察官偵查起訴。
    理    由
一、證據能力方面：
    按被告以外之人（包括證人、鑑定人、告訴人、被害人及共
    同被告等）於審判外之陳述雖不符刑事訴訟法第159條之1至
    之4等4條之規定，而經當事人於審判程序同意作為證據，法
    院審酌該言詞陳述或書面陳述作成時之情況，認為適當者，
    亦得為證據；當事人、代理人或辯護人於法院調查證據時，
    知有刑事訴訟法第159條第1項不得為證據之情形，而未於言
    詞辯論終結前聲明異議者，視為有前項之同意，同法第 159
    條之5 定有明文。立法意旨在於傳聞證據未經當事人之反對
    詰問予以核實，原則上先予排除。惟若當事人已放棄反對詰
    問權，於審判程序中表明同意該等傳聞證據可作為證據；或
    於言詞辯論終結前未聲明異議，基於尊重當事人對傳聞證據
    之處分權，及證據資料愈豐富，愈有助於真實發見之理念，
    且強化言詞辯論主義，使訴訟程序得以順暢進行，上開傳聞
    證據亦均具有證據能力。本案判決下列所引用之各該被告以
    外之人於審判外之陳述（包含書面陳述），性質上均屬傳聞
    證據，被告於本院準備程序時同意引為審判期日調查之證據
    ，且迄於言詞辯論終結前亦未再聲明異議，本院審認上開證
    據作成時之情況，認應無違法或不當情事，與本案待證事實
    間復具有相當之關聯性，以之作為證據應屬適當，依刑事訴
    訟法第159 條之5第2項之規定，均有證據能力，合先敘明。
二、認定犯罪事實所憑之證據及理由：
  (一)上開犯罪事實，業據被告甲○○於警詢、偵查及本院審理中
    自白不諱，核與證人王翔汝、陳文貴、王菁珊等人於警訊及
    偵查中證述之情節大致相符。此外，復有搜索扣押筆錄，扣
    押物品目錄表、販賣毒品帳冊（警卷第44頁，內記載販賣毒
    品之對象及金額）、內政部警政署刑事警察局98年5月6日刑
    鑑字第980051476 號鑑定書（附表(三)編號之物確實為第三
    級毒品愷他命）各1 份，中山醫學大學附設醫院檢驗科藥物
    檢測中心尿液檢驗報告3 紙（王翔汝、陳文貴、王菁珊三人
    之尿液檢驗報告，其愷他命檢測值均高於初篩閥值），以及
    查獲現場、扣案物品、門號0000-000000、0000-000000號行
    動電話通聯記錄翻拍相片各1 份在卷足資佐證，堪認被告自
    白犯罪與事實相符，本件事證明確，被告犯行已堪認定。
  (二)至於檢察官固認定被告轉讓愷他命予王菁珊之時間為98年 3
    月底某日，惟據證人王菁珊於偵查中證稱：被告甲○○免費
    提供愷他命供其施用之時間，為98年3 月20日幾日，即被查
    獲（即98年4月1日）之前一星期（偵查卷第41頁），則關於
    被告轉讓禁藥愷他命予王菁珊之時間，應認定為98年3 月20
    日左右，併此敘明。
三、論罪科刑：
  (一)按愷他命屬毒品危害防制條例第2條第2項第3 款所定之第三
    級品，復為藥事法第22條第1項第1款規定之禁藥，不得非法
    持有、販賣及轉讓。是核被告就附表(一)編號～之犯行所
    為，係犯毒品危害防制條例第4條第3項之販賣第三級毒品罪
    ；就附表(一)編號～之犯行，係同時犯毒品危害防制條例
    第8條第3項之轉讓第三級毒品罪及藥事法第83條第1 項之轉
    讓禁藥罪，此部分屬法規競合，應從較重之藥事法第83條第
    1項之規定處斷。
  (二)又按毒品危害防制條例第4 條所規定之販賣毒品罪，其行為
    態樣，可分為販入、賣出、販入後復行賣出等三種情形。其
    中販入或賣出，有一於此，其犯罪固屬完成。但在販入後復
    行賣出之場合，行為人基於營利之意思而販入毒品後，至首
    次賣出，乃二個舉動之接續實行，仍祇成立一個販賣既遂罪
    ；然其第二次以後之賣出行為，則屬另一次可分之獨立行為
    ，應視其賣出既遂或未遂分別予以評價（最高法院97年度台
    上字第352號裁判意旨參照）。本件被告於98年3 月24日、3
    月25日及3 月30日販入愷他命後，隨即分別販賣予「小胖」
    、「阿發」及「典典」等人，業據被告供承在卷（本院98年
    6月16日筆錄第2-3頁）。則被告販賣予「小胖」、「阿發」
    及「典典」之行為，自應視為其販入毒品後之接續行為，為
    本案之起訴效力所及，本院自當併予審理。至於被告另自承
    曾販賣予「阿雄」、「肉肉」及「小哥」等人，縱為屬實，
    亦非本件起訴效力所及，本院無從加以審酌，併此敘明。
  (三)被告所為如附表(一)編號～之各次販賣第三級毒品之犯行
    ，以及編號～各次轉讓禁藥之犯行，均犯意各別，行為
    互殊，應予分論併罰。
  (四)爰審酌毒品對社會秩序及國民健康危害至深且鉅，嚴重影響
    社會治安，製造、運輸、販賣等行為情節尤重，更應嚴加非
    難，所為實乃法所不容而懸為厲禁，被告明知毒品對人體健
    康戕害甚鉅，為牟取利益，無視國家杜絕毒品犯罪之禁令，
    竟販賣並無償提供愷他命予他人，肇生他人施用毒品之來源
    ，戕害國民身心健康，且有滋生其他犯罪之可能，對社會所
    生危害程度非輕，兼衡酌被告販賣及轉讓毒品之次數、販賣
    所得、目的、動機、品行、智識程度，犯罪後坦承犯行，態
    度良好，且販賣及轉讓毒品之數量及次數非鉅，犯罪情節輕
    微等等一切情狀，分別量處如附表(二)所示之刑，並定應執行
    之刑。
  (五)至於被告於偵查及審判中均自白犯罪，依98年5 月20日修正
    公布之毒品危害防制條例第17條第2 項之規定，應減輕其刑
    ，惟依同條例第36條之規定，前開修正公布之毒品危害防制
    條例，仍應自公布後6 個月始生效，則本件被告之行為自無
    法適用新修正之毒品危害防制條例第17條第2 項減輕其刑之
    規定，併此敘明。
  (六)被告另辯稱伊於偵查中曾供出毒品來源，合於減刑之要件。
    惟按所稱「供出毒品來源，因而破獲者」，係指被告供出毒
    品來源之有關資料，諸如前手之姓名、年籍、住居所、或其
    他足資辨別之特徵等，使調查或偵查犯罪之公務員因而對之
    發動調查或偵查並破獲者而言。申言之，被告之「供出毒品
    來源」，與調查或偵查犯罪之公務員對之發動調查或偵查並
    進而破獲之間，論理上須具有先後且相當的因果關係，非謂
    被告一有「自白」、「指認」毒品來源之人，而破獲在後，
    即得依上開規定予以減刑。若被告供出毒品來源者之前，調
    查或偵查犯罪之公務員已有確切之證據，足以合理之懷疑被
    告所供販賣毒品來源之人，則嗣後之破獲與被告之「供出毒
    品來源」間，即欠缺先後且相當之因果關係，自不得適用上
    開規定予以減刑。被告雖辯稱其曾供出毒品來源為林正鴻及
    「丟猴」等人，應依毒品危害防制條例第17條規定減輕其刑
    云云，然關於林正鴻部分，於被告供出前，即為臺灣臺中地
    方法院檢察署鎖定偵查，至於綽號「丟猴」之男子，則尚未
    查獲等情，有該署98年6月30日中檢輝敦98偵9186字第09063
    9號函1份在卷可參，則警方查獲林正鴻之犯行自與被告之供
    出毒品來源間欠缺先後且相當之因果關係，不論依修正前毒
    品危害防制條例第17條或修正後第17條第1 項之規定，均無
    從減輕其刑，特此敘明。
  (七)沒收部分：
    1.扣案如附表(三)編號之物，確實為第三級毒品愷他命，已
      如前述，且依被告所述，伊係自98年3 月24日販入愷他命
      時，即準備要販賣謀利，則關於扣案之愷他命，自應依毒
      品危害防制條例第18條第1 項中段之規定，於被告販賣毒
      品之宣告刑中，併諭知沒收銷燬。至於轉讓禁藥部分，因
      被告轉讓禁藥之時間均在98年3 月24日以前，扣案之毒品
      不能證明與被告轉讓毒品之行為有關，爰不於轉讓毒品之
      宣告刑中宣告沒收銷燬之。另編號、、、之物，
      亦為被告所有供本件販賣毒品所用之物，與轉讓毒品之行
      為無涉，業據被告陳明在卷，亦僅應依毒品危害防制條例
      第19條第1 項之規定，於被告販賣毒品之宣告刑中宣告沒
      收。至於編號之吸食器，與被告販賣及轉讓毒品之犯行
      均無關聯，爰不為沒收之宣告。
    2.另按毒品危害防制條例第19條第1 項規定所稱「追徵其價
      額」者，係指所沒收之物為金錢以外之其他財物而無法沒
      收時，應追徵其價額，使其繳納與原物相當之價額。如所
      得財物為金錢而無法沒收時，始應「以其財產抵償之」（
      最高法院95年度臺上字第305 號判決要旨參照）。次按毒
      品危害防制條例第19條第1 項規定，犯販賣毒品罪者，其
      犯罪所得之財物均沒收之，如全部或一部不能沒收時，追
      徵其價額或以其財產抵償之。係採義務沒收主義。故販賣
      毒品所得之對價，不問其中成本若干，利潤多少，均應全
      部諭知沒收，貫徹政府查禁煙毒之決心，以符立法本旨（
      最高法院91年度臺上字第2419號判決要旨參照）。而販賣
      毒品案件，就犯罪所得之計算部分，除被告就販賣之價量
      俱臻明確供述，否則常難查得實情，且因證人記憶有限與
      時間流逝因素，復無從精確算知被告販賣毒品所獲利潤之
      數額，因此，本案僅能就卷內現有之事證，依罪疑唯輕原
      則，以最少次數及最低金額計算被告販賣毒品所得。據此
      ，本案被告販賣第三級毒品愷他命所得即為2,800 元（即
      「小胖」部分800元、「阿發」部分1,000元、「典典」部
      分1,000 元），雖未扣案，仍應依毒品危害防制條例第19
      條第1 項規定宣告沒收，如全部或一部不能沒收時，以其
      財產抵償之。至於超過2,800 元部分（即00000－0000 ＝
      25700 ），不能證明為犯罪所得，自不為沒收之諭知。
四、不另為無罪之諭知部分：
  (一)公訴意旨另以：被告甲○○於98年3 月16日轉讓禁藥第三級
    毒品愷他命予王翔汝時，亦同時提供予王翔汝之男友陳文貴
    施用，因認被告此部分之行為，亦涉犯藥事法轉讓禁藥罪嫌
    。
  (二)經查，證人王翔汝於檢察官偵訊時已證稱：被告未曾免費提
    供愷他命予陳文貴施用（偵查卷第45頁）；核與證人陳文貴
    證稱：愷他命是被告拿給伊女朋友王翔汝，之後伊再與王翔
    汝一起施用等情相符（偵查卷第48頁）。則陳文貴施用之愷
    他命既係自女友王翔汝處取得，自不得認定係由被告所轉讓
    ，此部分尚屬不能證明被告犯罪，本應為無罪之諭知，惟此
    部分若構成犯罪，因與被告轉讓禁藥予王翔汝之犯行，具有
    想像競合犯之裁判上一罪之關係，爰不另為無罪之諭知。
據上論結，應依刑事訴訟法第299條第1項前段，毒品危害防制條
例第4條第3項、第18條第1項中段、第19條第1項，藥事法第83條
第1項，刑法第11條、第51條第5款，判決如主文。
中    華    民    國    98    年    7     月    29    日
                  刑事第九庭  審判長法官  簡源希
                                    法官  戴博誠
                                    法官  高英賓
以上正本證明與原本無異。
如不服本判決應於收受判決後10日內向本院提出上訴書狀，並應
敘述具體理由；其未敘述上訴理由者，應於上訴期間屆滿後20日
內向本院補提理由書（均須按他造當事人之人數附繕本）「切勿
逕送上級法院」。
                                  書記官  司立文
中    華    民    國    98    年    7     月    29    日
附表(一)：
┌──┬─────┬──────┬────┬──────────┬────┐
│編號│ 犯罪時間 │犯 罪 地 點 │對    象│犯    罪    方    法│備    註│
├──┼─────┼──────┼────┼──────────┼────┤
│  │民國98年3 │臺中市北區文│綽號「小│意圖營利，以每公克新│被告除販│
│    │月24日    │昌街26號6樓 │胖」之人│台幣250 元之價格，向│賣予小胖│
│    │          │            │        │「林正鴻」及綽號「丟│、阿發及│
│    │          │            │        │猴」之成年男子，販入│典典外，│
│    │          │            │        │30公克第三級毒品愷他│復自98年│
│    │          │            │        │命。再以每公克新臺幣│3 月24日│
│    │          │            │        │400 元之價格，販賣予│起至3 月│
│    │          │            │        │「小胖」800 元。    │31日間，│
├──┼─────┼──────┼────┼──────────┤以每公克│
│  │民國98年3 │同上        │綽號「阿│意圖營利，以每公克新│400 元之│
│    │月25日    │            │發」之人│台幣250 元之價格，向│價格販賣│
│    │          │            │        │「林正鴻」及綽號「丟│予阿雄、│
│    │          │            │        │猴」之成年男子，販入│肉肉、小│
│    │          │            │        │100 公克第三級毒品愷│哥等人（│
│    │          │            │        │他命。再以每公克新臺│惟此部分│
│    │          │            │        │幣400 元之價格販賣予│之犯罪事│
│    │          │            │        │「阿發」1,000 元。  │實未據起│
├──┼─────┼──────┼────┼──────────┤訴）。  │
│  │民國98年3 │同上        │綽號「典│意圖營利，以每公克新│        │
│    │月30日    │            │典」之人│台幣250 元之價格，向│        │
│    │          │            │        │「林正鴻」及綽號「丟│        │
│    │          │            │        │猴」之成年男子，販入│        │
│    │          │            │        │50公克第三級毒品愷他│        │
│    │          │            │        │命。再以每公克新臺幣│        │
│    │          │            │        │400 元之價格販賣予「│        │
│    │          │            │        │典典」1,000 元。    │        │
├──┼─────┼──────┼────┼──────────┼────┤
│  │民國98年3 │同上        │ 王翔汝 │以將第三級毒品愷他命│王翔汝同│
│    │月16日    │            │        │捲成香菸（俗稱K 菸）│時將該香│
│    │          │            │        │方式，無償轉讓予王翔│菸提供予│
│    │          │            │        │汝施用              │陳文貴吸│
│    │          │            │        │                    │食      │
├──┼─────┼──────┼────┼──────────┼────┤
│  │民國98年3 │同上        │ 王菁珊 │以將第三級毒品愷他命│        │
│    │月20日左右│            │        │捲成香菸（俗稱K 菸）│        │
│    │          │            │        │方式，無償轉讓予王菁│        │
│    │          │            │        │珊施用              │        │
└──┴─────┴──────┴────┴──────────┴────┘
附表(二)：
┌──┬────┬───────┬─────────────────┐
│編號│犯罪行為│罪          名│宣              告              刑│
├──┼────┼───────┼─────────────────┤
│ 一 │如附表(一)│販賣第三級毒品│處有期徒刑伍年貳月。扣案如附表(三)編│
│    │編號  │              │號之物沒收銷燬之；編號、、│
│    │        │              │、物，均沒收；犯罪所得新臺幣捌佰│
│    │        │              │元沒收，如全部或一部不能沒收時，以│
│    │        │              │其財產抵償之。                    │
├──┼────┼───────┼─────────────────┤
│ 二 │如附表(一)│販賣第三級毒品│處有期徒刑伍年貳月。扣案如附表(三)編│
│    │編號  │              │號之物沒收銷燬之；編號、、│
│    │        │              │、物，均沒收；犯罪所得新臺幣壹仟│
│    │        │              │元沒收，如全部或一部不能沒收時，以│
│    │        │              │其財產抵償之。                    │
├──┼────┼───────┼─────────────────┤
│ 三 │如附表(一)│販賣第三級毒品│處有期徒刑伍年貳月。扣案如附表(三)編│
│    │編號  │              │號之物沒收銷燬之；編號、、│
│    │        │              │、物，均沒收；犯罪所得新臺幣壹仟│
│    │        │              │元沒收，如全部或一部不能沒收時，以│
│    │        │              │其財產抵償之。                    │
├──┼────┼───────┼─────────────────┤
│ 四 │如附表(一)│明知禁藥而轉讓│處有期徒刑肆月。                  │
│    │編號  │              │                                  │
├──┼────┼───────┼─────────────────┤
│ 五 │如附表(一)│明知禁藥而轉讓│處有期徒刑肆月。                  │
│    │編號  │              │                                  │
└──┴────┴───────┴─────────────────┘
(三)扣押物品
┌──┬────────────────────────┬────┐
│編號│品                                            名│數    量│
├──┼────────────────────────┼────┤
│  │第三級毒品愷他命（編號A1～A24，驗前總毛重154.86 │   25包 │
│    │公克，包裝總重7.54公克；抽驗編號A11，驗餘49.48公│        │
│    │克；編號A25，驗餘1.63公克）                     │        │
├──┼────────────────────────┼────┤
│  │電子秤                                          │    1台 │
├──┼────────────────────────┼────┤
│  │夾鏈袋                                          │    1包 │
├──┼────────────────────────┼────┤
│  │行動電話（0000000000；0000000000，均含SIM卡）   │    2支 │
├──┼────────────────────────┼────┤
│  │吸食器                                          │    1組 │
├──┼────────────────────────┼────┤
│  │帳冊                                            │    1張 │
├──┼────────────────────────┼────┤
│  │現金新台幣2,800元（共查扣28,500元，惟超過2,800元│2,800元 │
│    │部分，與犯罪無關，不予沒收）                    │        │
└──┴────────────────────────┴────┘
附錄論罪科刑法條：
毒品危害防制條例第4條
製造、運輸、販賣第一級毒品者，處死刑或無期徒刑；處無期徒
刑者，得併科新臺幣1 千萬元以下罰金。
製造、運輸、販賣第二級毒品者，處無期徒刑或7 年以上有期徒
刑，得併科新臺幣7 百萬元以下罰金。
製造、運輸、販賣第三級毒品者，處5 年以上有期徒刑，得併科
新臺幣5 百萬元以下罰金。
製造、運輸、販賣第四級毒品者，處3 年以上10年以下有期徒刑
，得併科新臺幣3 百萬元以下罰金。
製造、運輸、販賣專供製造或施用毒品之器具者，處1 年以上 7
年以下有期徒刑，得併科新臺幣1 百萬元以下罰金。
前五項之未遂犯罰之。
毒品危害防制條例第8條
轉讓第一級毒品者，處1 年以上7 年以下有期徒刑，得併科新臺
幣1 百萬元以下罰金。
轉讓第二級毒品者，處6 月以上5 年以下有期徒刑，得併科新臺
幣70萬元以下罰金。
轉讓第三級毒品者，處3 年以下有期徒刑，得併科新臺幣30萬元
以下罰金。
轉讓第四級毒品者，處1 年以下有期徒刑，得併科新臺幣10萬元
以下罰金。
前四項之未遂犯罰之。
轉讓毒品達一定數量者，加重其刑至二分之一，其標準由行政院
定之。
藥事法第83條
明知為偽藥或禁藥，而販賣、供應、調劑、運送、寄藏、牙保、
轉讓或意圖販賣而陳列者，處7 年以下有期徒刑，得併科新臺幣
5 百萬元以下罰金。
犯前項之罪，因而致人於死者，處7 年以上有期徒刑，致重傷者
，處3 年以上12年以下有期徒刑。
因過失犯第1 項之罪者，處2 年以下有期徒刑、拘役或科新臺幣
30萬元以下罰金。
第1 項之未遂犯罰之。


司法院資訊處製作；財團法人民間司法改革基金會備份。
